臺灣臺中地方法院民事判決
110年度沙簡字第768號
原      告  富邦產物保險股份有限公司

法定代理人  羅建明  
訴訟代理人  林揚軒  
            何正偉  
被      告  陳誌松  

上列當事人間請求損害賠償事件，經本院於民國111年3月9日言
詞辯論終結，判決如下：
    主      文
被告應給付原告新臺幣陸萬零陸佰玖拾肆元，及自民國一一○年
十一月十八日起至清償日止，按週年利率百分之五計算之利息。
原告其餘之訴駁回。
訴訟費用由被告負擔百分之二十，餘由原告負擔。
本判決原告勝訴部分得假執行。但被告如以新臺幣陸萬零陸佰玖
拾肆元為原告預供擔保後，得免為假執行。
    事實及理由
壹、程序方面：
    被告經合法通知，未於言詞辯論期日到場，核無民事訴訟法
    第386條各款所列情形，爰依原告聲請，由其一造辯論而為
    判決。
貳、實體方面：
一、原告主張：被告於民國108年11月8日21時35分許駕駛車牌號
    碼0000-00號自用小客車，沿臺中市沙鹿區中航路1段中間車
    道，由北往南方向行駛，行經臺中市○○區○○路0段00號附近
    ，因疏未注意車前狀態及保持行車安全距離，不慎自後追撞
    同向車道前方之原告承保訴外人和運租車股份有限公司臺中
    分公司所有並由訴外人陳英駕駛車牌號碼000-0000號租賃小
    客車（下稱系爭車輛），致系爭車輛受損，經送修支出修理
    費用新臺幣（下同）308,767元（包含工資33,130元、零件
    費用275,637元），原告已依保險契約賠付完畢，為此爰依
    保險法第53條及民法第191條之2、第196條規定提起本件訴
    訟等語。並聲明：被告應給付原告308,767元及自起訴狀繕
    本送達被告之翌日（即110年11月18日）起至清償日止，按
    週年利率百分之5計算之利息。
二、被告未於言詞辯論期日到場，亦未提出書狀作何聲明或陳述
    以供本院審酌。
三、本院之判斷：
（一）原告主張上開事實，業據其提出與所述相符之行車執照、
　　　、汽（機）車險理賠申請書、估價單、統一發票、車損照
      片、保險單、道路交通事故現場圖、臺中市政府警察局道
      路交通事故當事人登記聯單、初步分析研判表等影本為證
      ，核與卷附臺中市政府警察局清水分局檢送本件交通事故
      調查資料，大致相符，而被告經合法通知，未於言詞辯論
      期日到場，亦未提出書狀作何聲明或陳述以供審酌，本院
      依調查證據之結果，堪信原告之主張為真正。
（二）按汽車在同一車道行駛時，除擬超越前車外，後車與前車
      之間應保持隨時可以煞停之距離，不得任意以迫近或其他
      方式，迫使前車讓道；汽車行駛時，駕駛人應注意車前狀
      況及兩車並行之間隔，並隨時採取必要之安全措施，不得
      在道路上蛇行，或以其他危險方式駕車，道路交通安全規
      則第94條第1項、第3項分別定有明文。查被告駕車自應注
      意上開規定，而被告駕駛車牌號碼0000-00號自用小客車
      ，於上開時、地，因疏未注意車前狀態及保持行車安全距
      離，不慎自後追撞同向車道前方之原告承保訴外人和運租
      車股份有限公司臺中分公司所有並由訴外人陳英駕駛系爭
      車輛，被告確有過失至明。　
（三）復按因故意或過失，不法侵害他人之權利者，負損害賠償
      責任；汽車、機車或其他非依軌道行駛之動力車輛，在使
      用中加損害於他人者，駕駛人應賠償因此所受之損害，民
      法第184條第1項前段、第191條之2前段分別定有明文。又
      按被保險人因保險人應負保險責任之損失發生，而對於第
      三人有損失賠償請求權者，保險人得於給付賠償金額後，
      代位行使被保險人對於第三人之請求權。但其所請求之數
      額，以不逾賠償金額為限，保險法第53條第1項亦有明定
      。查原告主張其承保系爭車輛因本件交通事故受損，經送
      修支出修理費用308,767元（包含工資33,130元、零件費
      用275,637元），其已依保險契約賠付完畢等情，業據其
      提出與所述相符之行車執照、、汽（機）車險理賠申請書
      、估價單、統一發票、車損照片、保險單等影本為證，自
      堪信為真實，足認被告之過失行為與系爭車輛受損間，具
      有相當因果關係，被告應負侵權行為之損害賠償責任，而
      原告既已依保險契約給付被保險人即訴外人和運租車股份
      有限公司臺中分公司賠償金額，自得依保險法第53條規定
      ，代位行使訴外人和運租車股份有限公司臺中分公司對被
      告之侵權行為損害賠償請求權。
（四）又按不法毀損他人之物者，應向被害人賠償其物因毀損所
      減少之價額，民法第196條定有明文。而所謂請求賠償物
      被毀損所減少之價額，得以修復費用為估定標準，但以必
      要者為限，例如修理材料以新品換舊品，應予折舊（參見
      最高法院77年度第9次民事庭會議決議）。查系爭車輛經
      送修支出修理費用308,767元，包含工資33,130元、零件
      費用275,637元等情已如前述，其中零件部分係以新品替
      換舊品，自應扣除折舊部分。且依行政院所頒「固定資產
      耐用年數表」及「固定資產折舊率表」之規定，租賃小客
      車之耐用年數為4年，及依定率遞減法每年折舊千分之438
      ，而實際使用年數逾耐用年數，其最後1年之折舊額，加
      歷年折舊累計額，總和不得超過該資產成本原額之10分之
      9。以及依卷附系爭車輛之行車執照記載出廠時間為102年
      10月，迄至108年11月8日本件交通事故發生日止，其使用
      期間已逾4年，準此，原告得請求之零件費用為27,564元
      （計算式：275637×〈1－9/10〉＝27563.7，小數點以下四捨
      五入），再加計工資33,130元，是以，本件原告所得請求
      賠償金額合計60,694元。
（五）另按給付有確定期限者，債務人自期限屆滿時起，負遲延
      責任；給付無確定期限者，債務人於債權人得請求給付時
      ，經其催告而未為給付，自受催告時起，負遲延責任。其
      經債權人起訴而送達訴狀，或依督促程序送達支付命令，
      或為其他相類之行為者，與催告有同一之效力，民法第22
      9條第1項、第2項分別定有明文。又按遲延之債務，以支
      付金錢為標的者，債權人得請求依法定利率計算之遲延利
      息。但約定利率較高者，仍從其約定利率；應付利息之債
      務，其利率未經約定，亦無法律可據者，週年利率為百分
      之5，民法第233條第1項、第203條亦分別明定。查本件原
      告對被告之侵權行為損害賠償債權，核屬無確定期限之給
      付，既經原告提起本件民事訴訟，且起訴狀繕本業於110
      年11月17日合法送達被告，有送達證書在卷可佐，則被告
      迄未給付，應負遲延責任，是以，原告請求自起訴狀繕本
      送達被告之翌日即110年11月18日起至清償日止，按週年
      利率百分之5計算之法定遲延利息，核無不合，應予准許
      。
（六）從而，原告依據保險代位及侵權行為之法律關係，請求被
      告給付60,694元及自起訴狀繕本送達被告之翌日（即110
      年11月18日）起至清償日止，按週年利率百分之5計算之
      利息，為有理由，應予准許，至逾此部分之請求，則屬無
      據，應予駁回。
四、本件原告勝訴部分，係依民事訴訟法第427條第1項規定適用
    簡易訴訟程序，所為被告敗訴判決，應依民事訴訟法第389
    條第1項第3款規定，依職權宣告假執行。另依民事訴訟法第
    392條第2項規定，依職權酌定相當之擔保金額，宣告被告預
    供擔保而免為假執行。
五、訴訟費用負擔之依據：民事訴訟法第79條。
中　　華　　民　　國　 111　　年　　3 　 月　　23 　　日
                  沙鹿簡易庭  法  官  賴秀雯
以上為正本係照原本作成。
如不服本判決，應於送達後二十日內，向本院提出上訴狀並表明
上訴理由，如於本判決宣示後送達前提起上訴者，應於判決送達
後二十日內補提上訴理由書（須附繕本）。如委任律師提起上訴
者，應一併繳納上訴審裁判費。
中　　華　　民　　國　 111　　年　　3　　月　  23　　日
                              書記官  陳任鈞